臺灣高等法院臺中分院刑事判決
110年度交上易字第871號

上  訴  人  臺灣臺中地方檢察署檢察官
被      告  陳淑惠


上列上訴人因被告過失傷害案件，不服臺灣臺中地方法院110年
度交易字第204號中華民國110年8月16日第一審判決（起訴案號
：臺灣臺中地方檢察署109年度偵字第34524號；移送併辦案號：
109年度偵字第3240號），提起上訴，本院判決如下：
    主  文
上訴駁回。
    理  由
一、公訴意旨略以：陳淑惠於民國108年11月12日上午，騎乘車
    牌號碼000-000號普通重型機車，沿臺中市豐原區豐原大道8
    段由豐社路往西勢路方向行駛，嗣於同日上午7時51分許，
    行經設有行車號誌管制之臺中市豐原區中正路與豐原大道8
    段交岔路口，本應注意指向線用以指示車輛行駛方向；機車
    行駛之車道，應依標誌或標線之規定行駛；且應注意車前狀
    況及兩車並行之間隔，並隨時採取必要之安全措施，而依當
    時之情形又無不能注意之情事，竟疏未注意及此，違反左轉
    箭頭指向線之標線指示，逕沿左轉專用車道直行，適許永桔
    騎乘車牌號碼000-0000號普通重型機車搭載鐘莉，在其同向
    右側左轉中正路往成功路行駛，陳淑惠騎乘之上開普通重型
    機車右側車身與許永桔騎乘之上揭普通重型機車後車尾發生
    碰撞，致鐘莉則受有左前臂及左小腿擦挫傷等傷害，許永桔
    則受有左側腎臟損傷、下背及骨盆挫傷、低血容性休克、右
    側手肘擦傷、左側手肘擦傷、右側手部擦傷、左側手部擦傷
    、腹壁擦傷、右側膝部擦傷、左側膝部擦傷、右手挫傷等傷
    害，因認陳淑惠涉犯刑法第284條前段之過失傷害罪嫌等語
    。
二、按犯罪事實應依證據認定之，無證據不得認定犯罪事實；不
    能證明被告犯罪者，應諭知無罪之判決，刑事訴訟法第154
    條第2項及第301條第1項分別定有明文。又刑事訴訟上之證
    明資料，無論其為直接證據或間接證據，而為認定犯罪事實
    所憑，均須達於通常一般之人均不致有所懷疑，而得確信其
    為真實之程度，始得據為有罪之認定，若其關於被告是否犯
    罪之證明未能達此程度，而有合理懷疑之存在，致使無從形
    成有罪之確信，即不得遽為不利被告之認定。
三、公訴意旨認被告陳淑惠涉有上揭罪嫌，無非係以被告於警詢
    及偵查中供述、告訴人許永桔、鐘莉於警詢及偵查中指訴、
    臺中市政府警察局道路交通事故初步分析研判表、道路交通
    事故現場圖、道路交通事故調查表㈠㈡、肇事現場蒐證照片、
    監視器攝錄畫面翻拍照片、監視器光碟、臺中市車輛行車事
    故鑑定委員會109年10月7日中市車鑑字第1090002047號函附
    鑑定意見書、臺中市交通事件裁決處109年12月30日中市交
    裁管字第1090094586號函附臺中市車輛行車事故鑑定覆議委
    員會覆議意見書、漢忠醫院診斷證明書、衛生福利部豐原醫
    院診斷證明書、漢忠醫院109年3月20日漢忠醫院醫事字第10
    9016號、衛生福利部豐原醫院109年3月17日豐醫醫行字第10
    90002386號函等件為主要論據。訊據被告固對其於前揭時間
    騎乘機車與告訴人許永桔（搭載鐘莉）所騎乘機車發生車禍
    ，許永桔、鐘莉因車禍所受傷害等情均不爭執，惟否認本案
    犯行，辯稱：其依規定行駛在直行車道，而非起訴書所載左
    轉車道，許永桔則是行駛在右轉車道上，並跨越二台直行機
    車左轉而致兩車發生碰撞，其對車禍發生並無過失等語。
四、經查：
  ㈠被告騎乘車牌號碼000-000號普通重型機車，於前述時間、地
    點，與許永桔所騎乘車牌號碼000-0000號普通重型機車發生
    碰撞，致許永桔及同車乘客鐘莉人車倒地，分別受有前述傷
    害等情，為被告所不爭執，核與許永桔、鐘莉指訴情節大致
    相符，並有道路交通事故現場圖、道路交通事故調查報告表
    、㈠㈡、臺中市政府警察局豐原分局豐原雅交通分（小）隊處
    理道路交通事故談話紀錄表、交通事故補充資料表、現場照
    片、路口監視器畫面翻拍照片、機車受損照片、漢忠醫院診
    斷證明書、衛生福利部豐原醫院診斷證明書、漢忠醫院109
    年3月20日漢忠醫院醫事字第109016號函附許永桔病歷資料
    、衛生福利部豐原醫院109年3月17日豐醫醫行字第10900023
    86號函等件在卷可稽，此部分事實，自堪信為真實。
  ㈡依被告前述抗辯，本案於車禍發生前，被告與許永桔騎乘機
    車所行駛車道為何，厥為爭點所在。觀諸卷附道路道路交通
    事故談話紀錄表上記載被告自陳肇事前行向為「沿豐原大道
    8段內側左轉車道，往西勢路方向直行」，許永桔則自陳肇
    事前行向為「沿豐原大道8段內側左轉車道，往西勢路方向
    左轉中正路」，嗣後員警並依據被告、許永桔自述行向繪製
    道路交通事故現場圖。惟被告嗣於警詢、偵查、原審及本院
    審理中，均再三堅稱其係行駛於直行車道直行，而非左轉道
    等語。而細譯前述道路交通事故談話紀錄表，可見員警製作
    被告紀錄表之時間為108年11月12日9時35分至9時45分，耗
    時非長，且當時被告遭逢本案交通事故不久，依衛生福利部
    豐原醫院診斷證明書所載，被告亦因該車禍受有左側前臂挫
    傷、右側髖部挫傷、右側小腿挫傷、右側髖部擦傷之傷勢，
    則其或因仍處於驚魂未定之狀態，或就肇事前行向陳述不清
    ，或未詳加確認即驟然於談話紀錄表上署名，均尚難謂悖於
    常情，且前開被告談話紀錄表之記載與被告嗣後於偵查、歷
    次審理中所為供述，有明顯差異，則究以何者為可採，自應
    調查其他補強證據，而不得僅以被告於警詢中曾經為不利於
    己之供述，遽認其確有起訴書所指沿左轉專用車道直行之過
    失。
  ㈢本件交通事故經本院送請逢甲大學車輛行車事故鑑定研究中
    心進行鑑定，結果認：被告及許永桔於首次警詢筆錄雖均自
    述行駛於內側左轉車道，但若將本案卷附影像跡證放大檢視
    並與現場照片進行比較分析，A車（即許永桔騎乘之機車）
    通過枕木紋行穿線時約行駛於第3、4板枕木紋之間，B車（
    即被告騎乘之機車）通過枕木紋行穿線時則約行駛於第3板
    枕木紋上，而第3板枕木紋之位置約位於內側左轉車道及中
    間直行車道間之禁止變換車道線之延伸處。因此依影像跡證
    顯示，本案左轉彎之A車事故前應行駛於中間直行車道，未
    依標線指示，逕由直行車道進入路口左轉彎之可能性較高。
    而B車部分，依現有跡證無法確定其事故前行駛之車道，但
    約行駛在左轉車道與中間直行車道間之禁止變換車道線附近
    。並依上述雙方行駛車道之狀況，認定：A車未依標線指示
    ，逕由中間直行車道進入路口左轉彎，為本件事故之肇事原
    因；B車無肇事因素等語。此有行車事故鑑定報告書在卷為
    憑，足證被告並無起訴書所指沿左轉車道直行之違規情形。
　㈣參酌109年7月7日檢察事務官詢問筆錄之內容，當日經檢察事
    務官提示監視器翻拍照片，並詢問許永桔「照片中你們騎乘
    機車從右側最外車道左轉中正路，有無意見？」，許永桔回
    以「監視器我有看過，我那天是穿紅色衣服，我是要左轉中
    正路」，又經檢察事務官當庭撥放監視器光碟影像，詢問許
    永桔「你當時是從外側的最右側車道？你的左轉車道在哪裡
    ？是在最內側嗎？」，許永桔回以「我沒有靠在最內側」，
    檢察事務官再詢以「依照監視器畫面，你是在最外側的車道
    ，有無意見？」，許永桔答稱「有，中間是直行車道，最右
    邊是右轉車道，左邊是左轉車道，我已經出去了要左轉」（
    見他卷第29頁至第33頁），前述告訴人許永桔對檢察事務官
    所詢是否行駛在最右側車道，明確回答沒有靠最內側，又對
    其行駛在何車道含糊其辭，更可證其於事故發生前，應非行
    駛於最內側左轉車道，而確是行駛於該路段之直行車道無誤
    。此益證前述逢甲大學鑑定報告結論確屬真實可採。
  ㈤被告騎乘機車，依道路交通安全規則第94條第3項，固有注意
    車前狀況，隨時採取必要安全措施，避免車禍事故發生之注
    意義務。惟按刑法之過失犯，以行為人對於結果之發生，應
    注意並能注意為成立要件，苟行為人不能預見或縱加注意，
    仍不能防止其結果之發生，即非其所能注意，自難以過失論
    。從而，被告是否確有檢察官所指過失傷害犯行，端視被告
    騎乘機車行經上開道路時，是否違反車前狀況之注意義務，
    對於與許永桔所騎乘機車發生碰撞結果之發生能否預見，被
    告倘盡最大程度之注意義務，該碰撞結果之發生是否即得避
    免，以為判斷。本件交通事故發生原因，實係因許永桔逕由
    中間直行車道進入路口左轉彎所致，被告為直行車，行經交
    岔路口時，基本上應可信賴轉彎之車輛應依規定行駛於內側
    左轉車道，實難期待被告對於許永桔違規從直行車道逕自左
    轉而駛入其車道前方之動向，客觀上已有事先預見之可能。
    再依監視器畫面所顯示時間，本案被告、許永桔所騎乘機車
    通過該路口斑馬線至發生碰撞為止，僅間隔約1秒，被告客
    觀上得以注意機車相互動態時，二機車之距離應已極為接近
    ，且兩車復均持續行進中，以致於在1餘秒之內即發生交通
    事故，則被告是否有足夠時間反應煞停並採取其他安全措施
    ，亦非無疑。且縱認被告於許永桔騎乘機車甫駛入其車道前
    方之瞬間，立即採下煞車或採取其他安全措施，但依被告供
    稱案發前車速約60公里（案發路段速限為60公里）觀之，應
    無煞停之可能，仍無法避免與許永桔之機車發生碰撞，對於
    被告而言實屬猝不及防範之突發情事，其對於此碰撞結果之
    發生自無迴避之可能性甚明。
  ㈥臺中市車輛行車事故鑑定委員會109年10月7日中市車鑑字第1
    090002047號函附鑑定意見書、臺中市交通事件裁決處109年
    12月30日中市交裁管字第1090094586號函附臺中市車輛行車
    事故鑑定覆議委員會覆議意見書，雖均認被告騎乘機車行至
    設有行車管制號誌交岔路口，未注意車前狀況、違反標線指
    示（左轉箭頭指向線）逕沿左轉專用車道直行，撞及前方左
    轉車輛為肇事原因，許永桔則無肇事因素等語。然該鑑定意
    見、覆議意見未就被告與許永桔說詞之可信性為整體考量，
    復未針對兩車行駛車道詳以分析，進而認被告騎乘機車係行
    駛於左轉專用車道，其證據取捨顯有不當。該鑑定意見、覆
    議意見既有上述缺失，咸認該等結果並無足採。
五、綜上所述，本件依檢察官所舉各項證據方法，尚不足使所指
    被告涉犯過失傷害之事實達於無所懷疑，而得確信為真實之
    程度，揆諸前揭說明，即屬不能證明被告犯罪，應為無罪判
    決之諭知。原審同此認定，以被告犯罪不能證明，諭知被告
    無罪之判決，核無不合。檢察官以被告於談話紀錄中已自承
    係沿左側車道違規直行，且有未注意車前狀況之過失等語，
    指摘原判決不當而提起上訴，並無可採，業經本院詳予說明
    如上。本件上訴為無理由，應予駁回。
據上論斷，應依刑事訴訟法第368條，判決如主文。
本案經檢察官楊仕正提起公訴，檢察官藍獻榮提起上訴，檢察官
林彥良到庭執行職務。
中　　華　　民　　國　　111 　年　　10　　月　　26　　日
        　 刑事第六庭    審判長法　官  許  冰  芬
　　　　　　　　　　　　　　   法　官  尚  安  雅
 　　 　　　　　　　　　　　　 法　官  鍾  貴  堯                          
以上正本證明與原本無異。     
不得上訴。
                               書記官  何  佳  錡
　　　　　　　　　　　　　　　 
中　　華　　民　　國　　111 　年　　10　　月　　26　　日